臺灣新北地方法院行政訴訟判決
                                      111年度交字第180號
原      告  鄭明宗
被      告  臺北市交通事件裁決所

代  表  人  蘇福智 （所長）


上列當事人間因交通裁決事件，原告不服被告民國111年2月18日
 北市裁催字第22-CB0000000號、第22-CB0000000號等裁決，向
本院提起行政訴訟，本院判決如下：
    主  文
一、原告之訴駁回。
二、訴訟費用新臺幣300元由原告負擔。
    事實及理由
壹、程序方面：
    原告不服被告所為道路交通管理處罰條例第8條之裁決而提
    起撤銷訴訟，依行政訴訟法第237條之1，應適用交通裁決事
    件訴訟程序。本件因卷證資料已經明確，本院依同法第237 
    條之7規定，不經言詞辯論，直接裁判。
貳、實體方面：
一、爭訟概要：
（一）緣原告所有之車牌號碼000-000號普通重型機車（下稱系
      爭機車），經駕駛而先後有下述違規行為：
　 1、於（民國）110年12月22日13時26分許，由新北市林口區
      中正路左轉中山路97巷時，未依規定使用方向燈（行為一
      ）。
　 2、於110年12月22日13時27分許，由新北市林口區中山路右
      轉林口路時，未依規定使用方向燈（行為二）。
（二）上開違規行為，經民眾於110年12月28日檢附行車紀錄器
      錄影資料向警察機關提出檢舉，嗣經新北市政府警察局林
      口分局交通分隊查證屬實，因認其有「駕駛人轉彎不依規
      定使用方向燈」（行為一）、「駕駛人轉彎不依規定使用
      方向燈」（行為二）等違規事實，乃於111年1月4日分別
      填製新北市政府警察局新北市警交大字第CB0000000號、
      第CB0000000號等舉發違反道路交通管理事件通知單，對
      系爭機車之車主（即原告）予以舉發，記載應到案日期為
      111年2月18日前，並於111年1月4日移送被告處理，原告
      於111年1月17日透過「1999」陳情方式向臺北市政府陳述
      不服舉發（未依道路交通管理處罰條例第85條第1項之規
      定辦理歸責實際駕駛人事宜）。嗣被告就行為一、二，認
      其均有「汽車駕駛人未依規定使用方向燈」之違規事實，
      乃依道路交通管理處罰條例第42條及違反道路交通管理事
      件統一裁罰基準表等規定，依序於111年2月18日分別以北
      市裁催字第22-CB0000000號違反道路交通管理事件裁決書
      （下稱原處分一）及北市裁催字第22-CB0000000號違反道
      路交通管理事件裁決書（下稱原處分二），各裁處系爭機
      車之車主（即原告）罰鍰新臺幣（下同）1,200元。
（三）原告對原處分一、二均不服，遂提起本件行政訴訟。　　
二、原告起訴主張及聲明：
（一）主張要旨：
   1、原告騎乘系爭機車，於110年12月22日13時26分至27分許
      ，經新北市林口區中正路巷口與中山路口時，轉彎未依規
      定使用方向燈，經民眾向林口分局交通隊舉發而由被告依
      道路交通管理處罰條例第42條規定，以原處分一、二分別
      裁處罰鍰各1,200元，遂提起本件行政訴訟。
   2、本件原告在系爭2路口，於110年12月22日13時26分至27分
      之2分鐘内及6公里内經被告以採證照片方式連續2次舉發
      所騎乘系爭機車不依規定使用方向燈，按「一行為不二罰
      原則」(禁止雙重處罰原則），乃法治國家依法安定原則
      、信賴保護原則及比例原則所導出之憲法基本權要求。按
      現行道路交通管理處罰條例第85條之1第2項所定第7條之2
      逕行舉發案件得予連續舉發之規定，尚不宜擴張適用於第
      7條之1之民眾檢舉舉發案件。惟依違反道路交通管理事件
      統一裁罰基準及處理細則第22條明定，民眾檢舉舉發案件
      應經查證屬實後舉發；第23條亦規定同一違規行為再重複
      檢舉者，應不予舉發。揆諸道路交通管理處罰條例第85條
      之1第2項之立法目的及司法院大法官會議釋字第604號解
      釋意旨，交通違規案件不論係逕行舉發或由民眾檢舉舉發
      ，均應符合首揭信賴保護原則及比例原則，請撤銷二處分
      之其一。
（二）聲明：原處分一、二，撤銷。
三、被告答辯及聲明：
（一）答辯要旨：
   1、依道路交通管理處罰條例第7條之1規定：「對於違反本條
      例之行為者，民眾得敘明違規事實或檢具違規證據資料，
      向公路主管或警察機關檢舉，經查證屬實者，應即舉發。
      但行為終了日起逾7日之檢舉，不予舉發。」，經查上開
      錄影檢舉違規案件係於110年12月28日檢舉，符合道路交
      通管理處罰條例第7條之1規定，於行為終了日起7日內檢
      舉；又違反道路交通管理事件統一裁罰基準及處理細則第
      22條第1項及第2項規定：「公路主管或警察機關受理民眾
      檢舉違反道路交通管理事件，應即派員查證，經查證屬實
      者，應即舉發，並將處理情形回復檢舉人。前項檢舉違規
      證據係以科學儀器取得，足資認定違規事實者，得逕行舉
      發之。」。
   2、經檢視採證影片，系爭機車於前述違規時、地，行經新北
      市林口區中正路（中山路97巷路口）左轉彎時未使用方向
      燈，及行經新北市林口區中山路（林口路口）右轉彎時未
      使用方向燈，確有於2個路口未依規使用方向燈情事，經
      民眾檢具違規證據資料檢舉，舉發員警依該錄影檔案擷取
      影像製單舉發尚無不妥。另按道路交通安全規則第91條第
      1項第1款，行車遇有轉向、減速暫停、讓車、倒車、變換
      車道等情況時所用之燈光及駕駛人之手勢，應依下列規定
      ：右轉彎時，應先顯示車輛前後之右邊方向燈光，或由駕
      駛人表示左臂向上，手掌向右微曲之手勢；同條項第2款
      ，左轉彎時，應先顯示車輛前後之左邊方向燈光，或由駕
      駛人表示左臂平伸，手掌向下之手勢；旨在使後方車輛得
      已明確得知前車車輛行車動態，增加行車狀況的可預測性
      (防禦性駕駛)，俾維護整體行車安全，如有違反即應受道
      路交通管理處罰條例第42條規定之處罰。
   3、另依道路交通管理處罰條例第85條之1規定立法意旨，係
      針對同一行為違反交通法令，以法律將其行為擬制成數行
      為，分別處罰之，該條第2項既已明定第7條之2之逕行舉
      發案件有其列舉之情形者，得連續舉發，考量法規目的性
      限縮，應僅針對依第7條之2逕行舉發案件有其效力，民眾
      檢舉交通違規案件係依第7條之1規定檢舉。再查道路交通
      管理處罰條例所規定之舉發有「當場舉發」及「逕行舉發
      」，民眾檢舉亦受此2種舉發之限制，然再依道路交通管
      理處罰條例第7條之2第1項第7款(經以科學儀器取得證據
      資料證明其行為違規)規定，係專指公路主管機關及警察
      機關所專屬之儀器，一般民眾之行車紀錄器不在此列。此
      觀同條第2項前段規定自明，爰本案檢舉違規之證據仍具
      其效力。系爭車輛共2次轉彎未顯示方向燈、經過1個路口
      以上未顯示方向燈之行為明確。本案舉發機關審核民眾檢
      舉資料後，認違規屬實，依道路交通管理處罰條例第42條
      規定舉發核無不當，而被告依道路交通管理處罰條例第42
      條規定，各裁處罰鍰1,200元整，亦無違法情事。
   4、綜上，被告實難以原告上述情詞，據以撤銷原處分，本件
      原告之訴為無理由。
（二）聲明：原告之訴駁回。
四、爭點：
　　原處分一、二有無違反「一事不二罰原則」？　　　
五、本院的判斷：
（一）前提事實：
      爭訟概要欄所載之事實，除原告主張原處分一、二重複裁
      罰（違反「一事不二罰原則）外，其餘事實業據原告於起
      訴狀所不爭執，且有舉發違反道路交通管理事件通知單影
      本2紙（見本院卷第43頁、第49頁）、行車紀錄器錄影擷
      取畫面9幀、「臺北市單一陳情案件」1紙、新北市政府警
      察局林口分局111年1月20日新北警林交字第1115372845號
      函影本1份、原處分一、原處分二影本各1紙、機車車籍查
      詢1紙、違規查詢報表1紙（見本院卷第45頁至第47頁、第
      51頁至第53頁、第57頁至第59頁、第65頁、第67頁、第71
      頁、第73頁）、交通違規檢舉系統-案件查詢影本2紙、行
      車紀錄器錄影光碟1片（均置於本院卷卷末存置袋）足資
      佐證，是除原告主張部分外，其餘事實自堪認定。
（二）原處分一、二並無違反「一事不二罰原則」：
   1、應適用之法令：
　　⑴道路交通安全規則：
　　　①第2條第1項第1款： 
        本規則用詞，定義如下：
        一、汽車：指在道路上不依軌道或電力架線而以原動機
            行駛之車輛（包括機車）。
      ②第91條第1項第1款、第2款：
　　　  行車遇有轉向、減速暫停、讓車、倒車、變換車道等情
        況時所用之燈光及駕駛人之手勢，應依下列規定：
        一、右轉彎時，應先顯示車輛前後之右邊方向燈光，或
            由駕駛人表示左臂向上，手掌向右微曲之手勢。
　　　　二、左轉彎時，應先顯示車輛前後之左邊方向燈光，或
            由駕駛人表示左臂平伸，手掌向下之手勢。
      ③第109條第2項第2款：
        汽車駕駛人，應依下列規定使用方向燈：
　　　　二、左（右）轉彎時，應先顯示車輛前後之左（右）邊
            方向燈光；變換車道時，應先顯示欲變換車道方向
            之燈光，並應顯示至完成轉彎或變換車道之行為。
    ⑵道路交通管理處罰條例：
　　　①第3條第8款：
　　　　本條例用詞，定義如下：八、車輛：指非依軌道電力架
        設，而以原動機行駛之汽車（包括機車）、慢車及其他
        行駛於道路之動力車輛。①
      ②第7條之1（行為時即裁處時）：
　　　　對於違反本條例之行為者，民眾得敘明違規事實或檢具
        違規證據資料，向公路主管或警察機關檢舉，經查證屬
        實者，應即舉發。但行為終了日起逾七日之檢舉，不予
        舉發。
      ③第42條：
　　　　汽車駕駛人，不依規定使用燈光者，處新臺幣一千二百
        元以上三千六百元以下罰鍰。
　　⑶行政罰法第25條：
      數行為違反同一或不同行政法上義務之規定者，分別處罰
      之。　　　　
    ⑷按「本細則依道路交通管理處罰條例第九十二條第四項規
      定訂定之。」、「處理違反道路交通管理事件之程序及統
      一裁罰基準，依本細則之規定辦理。前項統一裁罰基準，
      如附件違反道路交通管理事件統一裁罰基準表。」，違反
      道路交通管理事件統一裁罰基準及處理細則第1條、第2條
      第1項、第2項分別亦有明定，是違反道路交通管理事件統
      一裁罰基準及處理細則即係基於法律之授權所訂定，而該
      處理違反道路交通管理事件之統一裁罰基準（即「違反道
      路交通管理事件統一裁罰基準表」）已考量「違反事件」
      、「法條依據」、「法定罰鍰額度或其他處罰」、「違規
      車種類別或違規情節」、「期限內繳納或到案聽候裁決者
      」、「逾越應到案期限30日內，繳納罰鍰或到案聽候裁決
      者」、「逾越應到案期限30日以上60日以內，繳納罰鍰或
      到案聽候裁決者」、「逾越應到案期限60日以上，繳納罰
      鍰或逕行裁決處罰者」等因素，作為裁量之標準，並未違
      反授權之目的及裁量權之本質，是其不僅直接對外發生效
      力，且被告亦應受其拘束而適用之。
   2、查原告所有之系爭機車，經駕駛而於前揭時、地先後於2
      個路口轉彎時，未依規定使用方向燈，經民眾於110年12
      月28日檢附行車紀錄器錄影資料向警察機關提出檢舉，嗣
      經新北市政府警察局林口分局交通分隊於111年1月4日分
      別填製新北市政府警察局新北市警交大字第CB0000000號
      、第CB0000000號等舉發違反道路交通管理事件通知單，
      對系爭機車之車主（即原告）予以舉發，記載應到案日期
      為111年2月18日前，並於111年1月4日移送被告處理，原
      告於111年1月17日透過「1999」陳情方式向臺北市政府陳
      述不服舉發（未依道路交通管理處罰條例第85條第1項之
      規定辦理歸責實際駕駛人事宜）等情，業如前述，是被告
      認其先後有「汽車駕駛人未依規定使用方向燈」之違規事
      實，乃以原處分一、二分別裁處系爭機車之車主（即原告
      ）前揭處罰內容，觀諸前開規定，依法洵屬有據。
　 3、雖原告執前揭情詞而為主張；惟查：　　
　  ⑴系爭機車經駕駛而於前揭時、地先後有「汽車駕駛人未依
      規定使用方向燈」之違規事實，已如前述，而其固屬違反
      同一行政法上義務之規定，然原處分一、二所裁處之違規
      事實之間，因屬於不同之路口轉彎而不依規定使用方向燈
      ，自屬數違規行為而得以分別評價，亦即上開行為一、二
      乃數行為而違反同一行政法上義務之規定，則依行政罰法
      第25條規定，自應分別處罰之，是原告指摘原處分一、二
      重複處罰（違反「一事不二罰原則」），實無足採。
　　⑵至於裁處時（即行為時）道路交通管理處罰條例第85條之1
      第2項第1款雖規定：「第七條之二之逕行舉發案件有下列
      情形之一者，得連續舉發：一、逕行舉發汽車行車速度超
      過規定之最高速限或低於規定之最低速度或有『第三十三
      條第一項』、第二項之情形，其違規地點相距六公里以上
      、違規時間相隔六分鐘以上或行駛經過一個路口以上。但
      其違規地點在隧道內者，不在此限。」，但其所指之道路
      交通管理處罰條例「第33條第1項（第4款）」，乃係指汽
      車行駛於「高速公路、快速公路或設站管制之道路」而未
      依規定變換車道，核與本件違規事實係發生於「一般道路
      」者本屬有別；況且，縱認此一規定於一般道路可類推適
      用之，但本件2次「汽車駕駛人未依規定使用方向燈」之
      違規地點間，已經過「中山路94巷與中山路」之交岔路口
      （見本院卷第75頁之Google地圖），則依前開規定，亦得
      連續舉發、裁罰，是原告僅以本件2次違規之地點未相距6
      公里，而時間未相隔6分鐘，乃執道路交通管理處罰條例
      第85條之1第2項之規定，指稱原處分一、二就同一行為重
      複處罰（違反「一事不二罰原則」），並進而泛稱原處分
      一、二違反「信賴保護原則」、「比例原則」，自無足採
      。
（三）本件判決基礎已經明確，兩造其餘的攻擊防禦方法及訴訟
      資料經本院斟酌後，核與判決結果不生影響，無一一論述
      的必要，一併說明。
（四）本件第一審裁判費為300元，所以確定第一審訴訟費用額
      為300元，由原告負擔。
六、結論：原處分一、二，均無違誤，原告訴請撤銷為無理由，
    應予駁回。
中　　華　　民　　國　　111 　年　　5   　月　　9   　日
                  行政訴訟庭  法  官  陳鴻清
一、上為正本係照原本作成。
二、如不服本判決，應於判決送達後20日內，向本院提出上訴狀
    並表明上訴理由（原判決所違背之法令及其具體內容或依訴
    訟資料可認為原判決有違背法令的具體事實），其未載明上
    訴理由者，應於提出上訴後20日內向本院補提理由書（上訴
    狀及上訴理由書均須按他造人數附繕本，如未按期補提上訴
    理由書，則逕予駁回上訴），並應繳納上訴裁判費新臺幣75
    0元。
                              書記官  李玉秀
中　　華　　民　　國　　111 　年　　5 　　月　　9 　　日